【裁判字號】    97,抗,11
【裁判日期】    970303
【裁判案由】    假處分
【裁判全文】
臺灣高等法院高雄分院民事裁定            97年度抗字第11號
抗  告  人  丙○○
上列抗告人因與相對人乙○○等間請求通行定暫時狀態之處分事
件，對於民國96年11月26日台灣屏東地方法院96年度裁全字第22
25號所為裁定提起抗告，本院裁定如下：
    主  文
原裁定廢棄，應由台灣屏東地方法院更為裁定。
    理  由
一、本件聲請及抗告意旨略以：抗告人所有坐落屏東縣麟洛鄉○
    ○段450 之2 地號土地，及相對人乙○○、甲○○各所有同
    段450 、450 之1 地號土地，均係由重測前麟洛鄉○○段19
    6 之4 地號土地分割而來，兩造前曾與案外人張鳳英、邱水
    清及邱永春等人於民國94年10月1 日訂立「土地分割協議書
    」，約定相對人應將分割所得土地中面積約5 平方公尺部分
    （即原裁定附圖所示A 部分其中相對人分得之土地、下稱系
    爭土地）留作通路供全體立約人及受讓土地之人共同使用；
    詎相對人竟突於抗告人收成季節將至，將上開通道，以鐵絲
    網阻隔通行，致抗告人因分割成為袋地之所有上揭土地，無
    法出入通行以採收作物，相對人所稱以鐵絲網阻隔係防遭竊
    云云，並無實據，尚難遽採，再者，縱有其事，相對人應加
    強自宅之防盜，而非以鐵絲網阻隔通行，況以相對人所設鐵
    絲網觀之，其顯然並無確實之防盜效果，其設鐵絲網目的在
    於徒增抗告人通行困難，欲使抗告人知難而退，顯已侵害抗
    告人權利。抗告人除得依上開協議書之約定，並依民法第78
    7 條第1 項前段、第2 項及第789 條規定行使通行權，爰陳
    明願供擔保聲請對相對人所有之系爭土地聲請定暫時狀態處
    分，命相對人容忍供其通行使用，並不得於系爭土地上設置
    障礙物、挖掘路面形成凹陷溝道及妨礙通行之行為等語，乃
    原法院竟駁回抗告人定暫時狀態之處分，顯非允當，請求廢
    棄原裁定等語。
二、按於爭執之法律關係，為防止發生重大之損害或避免急迫之
    危險或有其他相類之情形而有必要時，得聲請為定暫時狀態
    之處分，民事訴訟法第538 條第1 項定有明文。是故如通行
    權於當事人間發生爭執，或通行權已被侵害，債權人聲請定
    暫時狀態時，非不得禁止債務人將為通行權標的物之土地變
    更現狀，或設置障礙物以阻止通行，或為其他類似行為。又
    所謂變更現狀，不僅指標的物從前存在之狀態將有變更「並
    包括已有變更者在內」（最高法院71年度台抗字第200 號判
    例及同年度台抗字第40號裁定參照）。經查，抗告人主張重
    測前麟洛鄉○○段196 之4 地號土地，前經兩造與案外人張
    鳳英、邱水清及邱永春於94年10月1 日訂立土地分割協議書
    ，協議以A 部分土地作為通路，供原土地共有人全體使用，
    惟相對人在第450 及483 地號土地間設置鐵絲網圍籬致抗告
    人受有通行阻礙，請求相對人就原裁定附圖所示斜線部分，
    應容忍抗告人通行，並不得在其上設置障礙物、挖掘路面形
    成凹陷溝道、坑洞及為其他妨礙通行之行為等情，業據提出
    土地登記謄本3 紙、土地分割協議書1 份、照片2 張為證（
    原審卷第6 至11頁），自堪信實。而上開第450 及483 地號
    土地間確設有寬度約3.9 公尺之鐵絲網其中寬度約2. 6公尺
    部分設置活動門須以鑰匙開啟門鎖始能出入系爭土地之事實
    ，亦據原審勘驗現場屬實，有執行（勘測）筆錄，並有屏東
    縣屏東地政事務所土地複丈成果圖在卷足憑（原審卷第31至
    33頁）。查上開「土地分割協議書」既已約定「……留下通
    路供全體立約人及以後受讓土地之人共同使用，不得有任何
    阻礙通行之行為」等語，則相對人自不得於上開通道上，加
    諸任何限制，乃屬當然。本件抗告人須以鑰匙開啟門鎖始能
    出入系爭土地，核與上開「土地分割協議書」之約定不符，
    能否謂抗告人之通行未受阻礙，即非無疑。又上開鐵絲網係
    設置在相對人乙○○所有之第450 號土地及483 地號土地間
    ，抗告人何以對相對人甲○○併為本件請求，均有待原審就
    近查明之必要。原裁定未加查明遽為駁回抗告人定暫時狀態
    之處分，尚欠允當。抗告論旨執以指摘原裁定不當，求予廢
    棄，非無理由。爰由本院廢棄原裁定，發回原法院就近查明
    ，更為適當之裁定。
三、據上論結，本件抗告為有理由，依民事訴訟法第492 條，裁
    定如主文。
中    華    民    國    97    年    3     月     3     日
                            民事第五庭
                                審判長法官  蔡明宛
                                法      官  魏式璧
                                法      官  曾錦昌
以上正本證明與原本無異。
本件不得再抗告。
中    華    民    國    97    年    3     月    3     日
                                書  記  官  梁美姿


司法院資訊處製作；財團法人民間司法改革基金會備份。
